臺灣高等法院民事裁定　　　　　　　　 100年度抗字第1069號
抗　告　人　環華豐股份有限公司
法定代理人　江素芬
上列抗告人因與相對人燦坤實業股份有限公司間聲請假處分事件
，對於中華民國100年6月17日臺灣宜蘭地方法院100年度執事聲
字第10號裁定提起抗告，本院裁定如下：
    主      文
抗告駁回。
抗告費用由抗告人負擔。
    理      由
一、本件相對人前於民國（下同）97年10月29日與抗告人簽立廠
    商設櫃契約書（下稱系爭契約），承租抗告人位於宜蘭縣宜
    蘭市○○路○段38巷6號新月廣場3樓，店號0000000及000000
    0，面積328.8坪之櫃位，租期至107年11月19日止，並於上
    開櫃位開設燦坤3C及燦星旅遊專櫃為營業。詎兩造間就此租
    賃關係存在與否發生爭執，相對人即向臺灣臺北地方法院（
    下稱臺北地院）聲請對抗告人為假處分，禁止抗告人就上開
    櫃位為以封條封住該櫃位鐵捲門、鐵捲門控制器或其他任何
    妨礙其經營使用該櫃位之行為，經臺北地院於99年12月10日
    以99年度全字第1044號民事裁定（下稱假處分裁定）准予相
    對人供擔保後，禁止抗告人對於上開櫃位，為以封條封住該
    櫃位鐵捲門、鐵捲門控制器或其他任何妨礙相對人經營使用
    該櫃位之行為。嗣相對人於99年12月28日向臺北地院聲請假
    處分之執行，案經該院裁定移轉原法院管轄（案號：100年
    度司執全字第4號），而由原法院於100年1月10日以宜院瑞1
    00司執全速字第4號執行命令（下稱1月10日執行命令）予以
    執行，並於同年月26日至上開櫃位執行時，形式上判斷其中
    0000000號櫃位（下稱系爭櫃位）應仍為抗告人占有且不願
    將交付予相對人之行為，係屬妨害相對人經營使用系爭櫃位
    之行為，即依相對人之聲請、假處分裁定意旨、強制執行法
    第129條第2項規定，命令由相對人僱請鎖匠啟門入內，並將
    系爭櫃位之門鎖更換，而交予相對人占有（下稱系爭執行方
    法）。抗告人對系爭執行方法聲明異議，認為系爭櫃位早已
    出租予第三人玉星公司，非由抗告人占有，因此1月10日執
    行命令所稱禁止抗告人對於系爭櫃位，為以封條封住該櫃位
    鐵捲門、鐵捲門控制器或其他任何妨礙相對人經營使用該櫃
    位之行為，此等狀態業已不存在，請求撤銷系爭執行方法云
    云。原裁定以抗告人於收受假處分裁定後，尚未將系爭櫃位
    交付予玉星公司管領，而仍為實際支配者，其自負有依假處
    分裁定所定之不作為義務，然卻不願配合相對人取回系爭櫃
    位之占有，自構成妨害相對人經營使用系爭櫃位行為之態樣
    ；又系爭執行方法為除去妨害行為結果之執行程序，已因系
    爭櫃位取交相對人回復其管領之狀態而終結，則抗告人之異
    議雖在該執行程序終結前，而執行法院或抗告法院為裁判時
    強制執行程序已然終結，非另有執行名義，執行法院仍不能
    為之回復執行前之原狀，即使為撤銷或更正原處分或程序之
    裁定，亦屬無從執行，而駁回其異議。
二、抗告意旨略以：本件執行法院於系爭執行方法後，仍不斷核
    發命抗告人自動履行之執行命令，足見執行程序尚未終結，
    是抗告人認系爭執行方法已踰越假處分裁定之範圍，自得聲
    明異議。又抗告人於99年12月30日已將系爭櫃位連同000000
    0號櫃位同時出租予玉星公司，因該公司承租之目的係在轉
    租他人而收益，是0000000號櫃位業由天美行貿易有限公司
    等6間公司承租中，然招租需要時間，系爭櫃位即處於招租
    期間，自無可能有其他公司進駐，且玉星公司尚不時帶領有
    意承租之人進櫃參觀，但非終日有之，是執行法院於100年1
    月26日至系爭櫃位執行時所見「鐵門上鎖、鐵捲門拉下、燈
    光未開啟」等情，並無不合理之處；再者，抗告人已將系爭
    櫃位鑰匙交付玉星公司，並未有備份，此由執行當日需請鎖
    匠協助可證，足見僅玉星公司對於系爭櫃位有管領力；至於
    系爭櫃位內發現相對人遺留之家電，實乃玉星公司基於情誼
    ，同意代為保管抗告人所交付之物，但系爭櫃位之真正占有
    人為玉星公司，並非抗告人甚明，抗告人既失管領能力，即
    無從協助相對人取回系爭櫃位，則原裁定自屬違誤。此外，
    按強制執行程序中各種執行命令均以送達債務人時起發生拘
    束債務人之效力，執行法院亦按生效後之執行命令內容為執
    行，是向後生效執行乃強制執行之基本原則，此乃執行法院
    無從實體審查當事人間，甚至涉及第三人間之法律關係之故
    ，除非查封前第三人不爭執其無權占有或執行法院已依法除
    去第三人占有之權源，始可例外溯及查封前之狀況；惟本件
    抗告人係於100年1月21日始收受假處分裁定，然早於99年12
    月30日已將系爭櫃位出租予玉星公司並移轉占有，是該行為
    結果係發生於執行名義生效之前，而執行法院卻逕命解除玉
    星公司之占有，侵害該公司之權益甚鉅。退步言之，縱認行
    為結果發生於執行命令到達抗告人前，仍得執行除去，惟假
    處分之執行程序如涉及解除第三人占有者，應有強制執行法
    第140條準用同法第99條規定之適用，是玉星公司之承租占
    有早於執行名義成立前，即不得命抗告人解除玉星公司之占
    有。再者，有關不動產交付之執行程序，如涉及第三人占有
    ，仍有強制執行法第99條規定之適用，亦若有第三人於查封
    前占有，尚不得逕自解除該第三人之占有；但何以同樣情形
    債權人可轉向透過不行為請求權之執行而迴避上開規定，直
    接命解除第三人對於不動產之占有，而完全滿足債權人？是
    原裁定顯有違誤，應予廢棄云云。
三、按當事人或利害關係人，對於執行法院強制執行之命令，或
    對於執行法官、書記官、執達員實施強制執行之方法，強制
    執行時應遵守之程序，或其他侵害利益之情事，得於強制執
    行程序終結前，為聲請或聲明異議。但強制執行不因而停止
    ，強制執行法第12條第1項定有明文。又強制執行法第12 條
    第1項所謂強制執行程序終結，應視聲請或聲明異議之內容
    ，分別情形定之（司法院院字第2776號解釋(一)參照）。再按
    撤銷或更正強制執行之處分或程序，惟在強制執行程序終結
    前始得為之，故聲明異議雖在強制執行程序終結前，而執行
    法院或抗告法院為裁判時強制執行程序已終結者，縱為撤銷
    或更正原處分或程序之裁定，亦屬無從執行，執行法院或抗
    告法院自可以此為理由，予以駁回（最高法院80年臺抗字第
    356號判例、96年度臺抗字第352號裁定參照）。
四、經查，因抗告人未自動履行假處分裁定之內容，原法院民事
    執行處乃依強制執行法第140條準用同法129條第1、2項規定
    ，於100年1月26日至現場執行，履勘之結果為0000000號櫃
    位已由抗告人出租予玉星公司，玉星公司復出租予天美行貿
    易有限公司等6間公司，第三人並表示係合法占有，不願配
    合搬遷；另抗告人表示系爭櫃位雖未使用，但已點交予玉星
    公司使用，鑰匙亦已交出，而相對人表示系爭櫃位就形式上
    判斷仍為抗告人公司占有，請求就該部分先予執行，經原法
    院民事執行處同意後，當場即由相對人僱請鎖匠啟門入內，
    並將系爭櫃位交予相對人，抗告人乃對換鎖及將系爭櫃位交
    予相對人之系爭執行方法，聲明異議。惟系爭執行方法之內
    容係將系爭櫃位換鎖並交予相對人占有，該項強制執行程序
    於系爭櫃位換鎖完畢並交予相對人占有之時，即告終結，則
    抗告人雖立即對之聲明異議，但已在執行程序終結之後，揆
    諸前揭說明，即與強制執行法第12條第1項規定不合，從而
    原法院駁回抗告人之聲明異議，核無違誤，抗告意旨指摘原
    裁定不當，求予廢棄，並無理由，應予駁回。
五、據上論結，本件抗告為無理由，爰裁定如主文。
中    華    民    國   100    年    9     月    2     日
                  民事第十五庭
                      審判長法  官  林恩山
                            法  官  陳雅玲
                            法  官  郭松濤
正本係照原本作成。
本裁定除以適用法規顯有錯誤為理由，不得再抗告。如提起再抗
告，應於收受送達後10日內委任律師為代理人向本院提出再抗告
狀，並繳納再抗告費新臺幣1,000元整。
中    華    民    國   100    年    9     月    5     日
                            書記官  方素珍